【裁判字號】    98,易,2278
【裁判日期】    981224
【裁判案由】    傷害
【裁判全文】
臺灣板橋地方法院刑事判決              98年度易字第2278號
公  訴  人  臺灣板橋地方法院檢察署檢察官
被      告  戊○○
上列被告因傷害案件，經檢察官提起公訴（98年度調偵字第670
號），本院判決如下：
    主  文
戊○○傷害人之身體，處拘役伍拾日，如易科罰金，以新臺幣壹
仟元折算壹日。又傷害人之身體，處拘役伍拾日，如易科罰金，
以新臺幣壹仟元折算壹日。應執行拘役玖拾日，如易科罰金，以
新臺幣壹仟元折算壹日。
    事  實
一、戊○○係丁○○之子，因丁○○與乙○○之間有債務糾紛，
    戊○○認乙○○避不見面，無意解決，心生不滿，遂央請不
    知情之第三人，撥打電話予乙○○，相約於民國97年12月1
    日16時許，在臺北縣林口鄉○○○路○ 段89號附近某工地洽
    談生意，待乙○○駕車偕同丙○○（原名楊紫綺，97年12月
    26日更名）及甲○○到達現場後，戊○○即基於傷害他人身
    體之犯意，在乙○○推開車門欲下車之際，從乙○○身後伸
    手勒住乙○○之脖子，並徒手毆打乙○○之身體，致乙○○
    受有肢體多處鈍挫傷、咽及氣管傷害等傷害。隨後下車之甲○○及丙○○見狀，勸阻無效後，由甲○○在旁手持相機拍
    照存證，丙○○則前往工地前之路口撥打電話報警求援。戊○○見丙○○正撥打電話報警，竟另行基於傷害他人身體之
    犯意，前往工地前之路口阻止丙○○報警，並徒手歐打丙○○之左臉頰，致丙○○受有頭部鈍挫傷之傷害。嗣經警據報
    後趕赴現場處理，始查悉上情。
二、案經乙○○、丙○○訴由臺北縣政府警察局新莊分局移送臺
    灣板橋地方法院檢察署檢察官偵查起訴。
    理  由
一、證據能力之說明：
(一)、按證人、鑑定人依法應具結而未具結者，其證言或鑑定意見
    ，不得作為證據。刑事訴訟法第158 條之3 定有明文。而告
    訴人或被害人乃被告以外之人，本質上屬於證人，其陳述被
    害經過，亦應依人證之法定偵查、審判程序具結，方得作為
    證據（最高法院93年臺上字第6578號判例可資參照）。經查
    ，乙○○、丙○○、丁○○於偵查中所為之陳述（見98年度
    偵字第1928號偵查卷宗第46至47頁），係就被告有無及如何
    毆打乙○○、丙○○之待證事實為證述，本質上係立於證人
    地位而為陳述，惟依該次訊問筆錄記載，檢察官既未告知具
    結之義務及偽證之處罰，亦未令渠等具結，揆諸上開說明，
    屬依法應具結而未具結之情形，渠等該次陳述自不得作為證
    據。
(二)、次按，被告以外之人於審判外之言詞或書面陳述，除法律有
    規定者外，不得作為證據。刑事訴訟法第159 條第1 項定有
    明文。惟因檢察官代表國家偵查犯罪、實施公訴，必須對於
    被告之犯罪事實負舉證之責，依法其有訊問被告、證人及鑑
    定人之權，證人、鑑定人且須具結，而實務運作時，偵查中
    檢察官向被告以外之人所取得之陳述，原則上均能遵守法律
    規定，不致違法取供，其可信性極高，為兼顧理論與實務，
    乃於修正刑事訴訟法時，增列第159 條之1 第2 項規定：「
    被告以外之人於偵查中向檢察官所為之陳述，除顯有不可信
    之情況者外，得為證據。」經查，證人甲○○於偵查中所為
    之陳述（見98年度偵字第1928號偵查卷宗第47頁），係被告
    以外之人於審判外之言詞陳述，惟證人甲○○於偵查中已具
    結擔保其證言之憑信性，且觀諸其陳述時之客觀情狀，查無
    證據足認有受違法訊問等顯不可信或其他不適當之情況發生
    ，其證述內容亦與本案犯罪事實有相當之關聯性，又於本院
    審理時到庭接受被告之詰問，以足保障被告之對質詰問權，
    揆諸刑事訴訟法第159 條之1 第2 項規定，證人甲○○於偵
    查中所為之言詞陳述，自有證據能力。
(三)、再按，被告以外之人於審判外之陳述，雖不符前4 條（即第
    159 條之1 至之4 ）之規定，而經當事人於審判程序同意作
    為證據，法院審酌該言詞陳述或書面陳述作成時之情況，認
    為適當者，亦得為證據。當事人、代理人或辯護人於法院調
    查證據時，知有第159 條第1 項不得為證據之情形，而未於
    言詞辯論終結前聲明異議者，視為有前項之同意。刑事訴訟
    法第159 條之5 定有明文。考其立法意旨係因傳聞法則的重
    要理論依據，在於傳聞證據未經當事人之反對詰問予以核實
    ，乃予排斥。惟若當事人已放棄對原供述人之反對詰問權，
    於審判程序表明同意該等傳聞證據可作為證據，基於證據資
    料愈豐富，愈有助於真實發見之理念，此時，法院自可承認
    該傳聞證據之證據能力。經查，乙○○、丙○○、甲○○於
    警詢時所為之陳述（見98年度偵字第1928號偵查卷宗第11至
    27頁），均係被告以外之人於審判外之言詞陳述，核其性質
    均屬傳聞證據，而被告業就上開言詞陳述之證據能力提出爭
    執（見本院98年12月10日審判筆錄第13頁），已不合於刑事
    訴訟法第159 條之5 傳聞例外之規定，復未經檢察官就是否
    具有可信之特別情況舉證釋明之，亦不符合同法第159 條之
    2 、第159 條之3 規定，渠等於警詢時之言詞陳述，自不得
    作為證據。次查，丁○○於警詢時所為之陳述（見98年度偵
    字第1928號偵查卷宗第8 至10頁），係被告以外之人於審判
    外之言詞陳述，核其性質亦屬傳聞證據，惟檢察官及被告於
    本院準備程序及審判期日中均未針對證據能力予以爭執，且
    迄至言詞辯論終結前亦未再聲明異議（見本院98年10月9 日
    準備程序筆錄第3 頁、98年12月10日審判筆錄第13頁），本
    院審酌其陳述時之一切情況，並無違法、不當或不宜作為證
    據或其他顯不可信之情事，依刑事訴訟法第159 條之5 之規
    定，自得作為證據。
二、訊據被告戊○○固坦承於98年12月1 日16時許，在臺北縣林
    口鄉○○○路○ 段89號附近某工地，徒手毆打乙○○，致乙○○受有肢體多處鈍挫傷、咽及氣管傷害等傷害之事實不諱
    ，惟矢口否認亦有於上揭時、地傷害丙○○之犯行，辯稱：
    丙○○當天有與伊父親丁○○發生爭執，伊過去要丙○○不
    要兇伊父親，並無毆打丙○○，只有把丙○○的手撥開而已
    ，且因乙○○欠伊公司錢，伊只針對乙○○，並不是針對丙○○云云。
(一)、被告傷害告訴人乙○○之部分：
    經查，被告於上揭時、地徒手傷害告訴人乙○○之事實，迭
    經被告於警詢時、偵查中、本院準備程序及審理時均自白不
    諱，併據證人即告訴人乙○○、丙○○於本院審理時均結證
    明確，及證人甲○○於偵查中及本院審理時均結證在卷，並
    有中國醫藥大學附設醫院臺北分院診斷證明書（診字第0971
    200032號）1 紙及照片12張在卷可稽（見98年度偵字第1928
    號偵查卷宗第28頁、第36至37頁、第52至57頁）。足認被告
    任意性之自白與事實相符，應屬實在。從而，被告於上揭時
    、地徒手毆打告訴人乙○○，致告訴人乙○○受有肢體多處
    鈍挫傷、咽及氣管傷害等傷害之事實，堪予認定。
(二)、被告傷害告訴人丙○○之部分：
    經查，證人即告訴人丙○○於本院審理時結證稱：伊係乙○○之員工，當天乙○○跟伊說林口有一個案子要過去談，伊
    就跟乙○○、甲○○一同前往，到現場後，乙○○一下車，
    伊就看到被告上前來徒手毆打乙○○，伊就馬上跑出去外面
    打電話報警，但被告追出來攔住伊，對伊說：「你敢報警試
    看看。」等語，然後就伸出右手在伊左臉頰打一巴掌，乙○○及甲○○都有看到伊被打等語（見本院98年11月19日審判
    筆錄第4 至6 頁）。次查，證人即告訴人乙○○於本院審理
    時結證稱：當天伊接到電話得知有人要承租廣告，故與丙○○、甲○○一同前往林口，到現場後，伊一開車門，被告就
    衝過來勒住伊脖子，把伊拉離開車子，並毆打伊胸口、肚子
    、頭部等處，伊有喊叫要甲○○拍照存證，並叫丙○○去報
    警，丙○○打電話報警時，被告就衝過去，在丙○○臉頰上
    打一巴掌，伊確實有看到被告打丙○○的動作等語（見本院
    98年12月10日審判筆錄第3 至5 頁）。再查，證人甲○○於
    偵查中結證稱：乙○○一下車就被勒住脖子，被告就開始毆
    打乙○○，被告為了不讓丙○○報警，也有打丙○○左臉頰
    一巴掌等語（見98年度偵字第1928號偵查卷宗第47頁）；於
    本院審理時亦結證稱：伊與乙○○、丙○○一同到現場後，
    乙○○先下車，被告就從後面勒住乙○○，且徒手毆打乙○○，伊就開始拍照存證，並叫丙○○打電話報警，丙○○就
    拿著手機到工地旁邊問地址，被告看到丙○○在路口講電話
    ，就衝過去丙○○那邊，不知道和丙○○說了什麼，突然一
    巴掌打下去，伊還有聽到啪一聲，然後丙○○就大叫被告打
    她等語（見本院98年12月10日審判筆錄第9 至10頁）。上開
    3 位證人之證述情節互核相符，且無瑕疵可指，並有中國醫
    藥大學附設醫院臺北分院診斷證明書（診字第0971200022號
    ）1 紙在卷可稽（見98年度偵字第1928號偵查卷宗第29頁）
    ，足認被告確有於上揭時、地，徒手毆打告訴人丙○○，致
    告訴人丙○○受有頭部鈍挫傷之傷害無疑。至證人丁○○先
    於警詢時證稱：伊與丙○○當時正在談公司債務問題，丙○○態度很不好，被告就過來，丙○○先推被告，被告有把丙○○的手撥開等語（見98年度偵字第1928號偵查卷宗第9 頁
    ），復於本院審理時證稱：伊與丙○○在大小聲時，被告有
    過來要丙○○還錢，伊沒有注意丙○○有無打被告，印象中
    被告與丙○○之間沒有肢體上之衝突等語（見本院98年11月
    19日審判筆錄第9 頁），前後證述不一，已屬有疑而難遽信
    ，況證人丁○○係被告之父親，其證述內容難免避重就輕，
    而對被告有所迴護，自不足以採為有利被告之認定。
(三)、綜上所述，被告所辯均難據為免責之事由。本案事證明確，
    被告犯行洵堪認定，應依法論科。
三、核被告徒手毆打告訴人乙○○、丙○○之行為，均係犯刑法
    第277 條第1 項之傷害罪。被告所犯上開2 罪間，犯意各別
    ，行為分殊，應予分論併罰。爰審酌被告僅因細故與告訴人
    2 人發生爭執，即徒手傷害告訴人2 人之身體，法治觀念薄
    弱，且尚未與告訴人2 人達成和解以取得諒解，復僅就傷害
    告訴人乙○○之部分坦承犯行，未見完全悔悟，惟念其無前
    科紀錄（見卷附臺灣高等法院被告前案紀錄表），素行尚佳
    ，所造成告訴人2 人之傷勢亦非至鉅，兼衡被告之品行、智
    識程度、生活狀況、犯罪之動機、目的、手段、犯罪後之態
    度等一切情狀，各量處如主文所示之刑，並均諭知易科罰金
    之折算標準及定其應執行之刑，並就應執行之刑諭知易科罰
    金之折算標準。
據上論斷，應依刑事訴訟法第299 條第1 項前段，刑法第277 條
第1 項、第41條第1 項前段、第51條第6 款，刑法施行法第1 條
之1 第1 項、第2 項前段，判決如主文。
本案經檢察官張世聰到庭執行職務。
中    華    民    國    98    年    12    月    24    日
                  刑事第九庭審判長法  官  白光華
                                  法  官  楊志雄
                                  法  官  賴彥魁
上列正本證明與原本無異。
如不服本判決，應於判決送達後10日內，向本院提出上訴書狀，
並應敘述具體理由；其未敘述上訴理由者，應於上訴期間屆滿後
20日內向本院補提理由書（均須按他造當事人之人數附繕本），
「切勿逕送上級法院」。
                                  書記官  楊文祥
中    華    民    國    98    年    12    月    24    日
附錄本案論罪科刑法條全文：
中華民國刑法第277 條
傷害人之身體或健康者，處3 年以下有期徒刑、拘役或1000元以
下罰金。
犯前項之罪因而致人於死者，處無期徒刑或7 年以上有期徒刑；
致重傷者，處3 年以上10年以下有期徒刑。

司法院資訊處製作；財團法人民間司法改革基金會備份。
